【裁判字號】    97,交訴,31
【裁判日期】    970715
【裁判案由】    公共危險
【裁判全文】
臺灣高雄地方法院刑事判決              97年度交訴字第31號
公  訴  人  臺灣高雄地方法院檢察署檢察官
被      告  甲○○○
                      號
上列被告因公共危險案件，經檢察官提起公訴（96年度偵字第
32516號），本院判決如下：
    主  文
甲○○○犯肇事致人傷害逃逸罪，處有期徒刑捌月，緩刑貳年，
並書立悔過書壹份。
    事  實
一、甲○○○於民國96年9 月14日下午3 時12分許，騎乘車號8G
    R-332 號重型機車，沿高雄縣鳳山市○○路○○道由東往西
    方向行駛，行經民興路80號前時，本應注意車輛所附掛之手
    推車應予妥善綁牢，避免鬆脫而致生危險，而依當時情形並
    無不能注意之情事，竟疏於注意及此，致該手推車脫離其機
    車，而與同向由乙○○騎乘之車號NB3-566 號重型機車發生
    碰撞，乙○○因而人車倒地，致受有右肘挫傷開放性傷口、
    下肢挫傷等傷害（過失傷害部分另為不起訴處分），甲○○
    ○於肇事之初，尚不知其肇事，經乙○○自後喊叫，始將車
    停靠附近路旁。詎其下車查看後，明知乙○○已受有上開傷
    害且員警尚未到場，竟基於肇事逃逸之犯意，未參與必要之
    救護，並留下可供聯絡之電話或住址等資料，即駕車逃逸。
    嗣經員警到場處理，始循線查獲。
二、案經高雄縣政府警察局鳳山分局報請臺灣高雄地方法院檢察
    署檢察官偵查起訴。
    理  由
一、按被告以外之人於審判外之陳述，雖不符刑事訴訟法第159
    條之1 至第159 條之4 之規定，而經當事人於審判程序同意
    作為證據，法院審酌該言詞陳述或書面陳述作成時之情況，
    認為適當者，亦得為證據，刑事訴訟法第159 條之5 第1 項
    定有明文。本件關於檢察官所提出之證據，被告甲○○○於
    本院審判程序時，就該被告以外之人於審判外之言詞或書面
    陳述，均明示同意有證據能力，本院審酌各該傳聞證據並非
    違法取得，與待證事項具關聯性，證明力亦非明顯過低等情
    ，認以之作為證據係屬適當，俱有證據能力。
二、訊據被告固坦承於上揭時、地騎乘重機車肇事，並致乙○○
    受有上開傷害，嗣後未留下個人可供聯絡之資料而駕車離去
    之事實，惟否認有何肇事逃逸之犯行，辯稱：我當時有下車
    查看，並問乙○○要不要送醫，但因我身上只有100 元，怕
    要賠醫藥費不夠，所以才駕車返家拿錢，之後我有馬上回到
    現場，要離開的時候，我有告訴乙○○說要先回去，乙○○
    只是看了我一下，沒有逃逸的意思，若有逃逸的意思，就不
    會回頭等語。經查：
(一)、上揭事實，業據證人即被害人乙○○於警詢、偵查及本院審
    理時證述綦詳，並有道路交通事故現場圖、道路交通事故調
    查報告表(一)(二)、宏庚專科診斷證明書各1 紙、道路交通事故
    現場蒐證照片11幀在卷可資佐證，足認被告自承肇事致人受
    傷等情與事實相符，堪以採信。又被告駕車肇事後，於上開
    肇事地點短暫停留後，旋即駕車離去之事實，復據證人乙○
    ○證述明確，核與證人即到場處理之員警丙○○證述：肇事
    者並未留在現場，當時只有被害人留在現場等語相符。是被
    告於肇事後，並未停留在現場之事實，亦堪認定。
(二)、被告辯稱：我當時有下車查看，並問乙○○要不要送醫，因
    身上只有100 元，怕要賠醫藥費不夠，所以才駕車返家拿錢
    ，之後我有馬上回到現場，要離開的時候，我有告訴乙○○
    說要先回去，乙○○只是看了我一下，主觀上並無肇事逃逸
    之犯意等語。惟查：
  1.按刑法第185 條之4 肇事逃逸罪，以處罰肇事後故意逃逸之
    駕駛人為目的，俾促使駕駛人於肇事後能對被害人即時救護
    而減少死傷；故祇以行為人有駕駛動力交通工具肇事，致人
    死傷之客觀事實存在，及行為人主觀上有逃逸之故意與行為
    ，即足成立本罪；又該條所謂「逃逸」係指行為人主觀上對
    其駕駛動力交通工具肇事致人死傷已有認識，客觀上並有擅
    自離開肇事現場之行為而言（最高法院96年度台上字第6969
    號、第6626號判決意旨參照）。本件被告肇事之初，尚不知
    其肇事，經乙○○自後喊叫，始將車停靠附近路旁，惟其下
    車查看後，旋即自行駕車離去之事實，業認定如前，又被告
    雖肇事後非立即逃逸離去事故現場，惟本件係由被害人自行
    報警處理，並由其家人送醫治療，被告既未在場對被害人施
    以必要之救護或協助，復未留下可供聯絡之個人資料，其嗣
    後逕自離去現場，實與肇事後即時逃逸之行為無異。足認被
    告主觀上對其騎乘機車肇事致乙○○受傷之事實已有認識，
    且客觀上並有擅自離開肇事現場之行為，揆諸前開說明，其
    行為已該當刑法第185 條之4 肇事逃逸罪之犯罪構成要件甚
    明。
  2.被告雖辯稱：我要離開現場時，有告訴乙○○要先回去一下
    云云。然被告離開肇事現場，乙○○並未聽聞被告曾向其表
    示要先離開，被告亦未留下姓名、聯絡方式之事實，業據證
    人乙○○證述明確，已難認被告係徵得被害人同意後始離去
    現場。再者，被告辯謂：離開現場係為返家拿錢，以支付被
    害人之醫療費用等語，衡諸常情，倘被告確係為返家拿錢以
    支付被害人之醫療費用，何以不於離開現場時，明確向被害
    人表示並留下姓名、聯絡方式？其所為已與常情不符，況被
    害人當天係由其家屬自行送醫，醫療費用亦係由被害人家屬
    支付等情，復據證人乙○○證述在卷，其上開所辯，洵不足
    採。
  3.被告復辯以：其無肇事之故意，否則不會事後返回現場云云
    。惟被告既已認知其騎乘機車肇事致乙○○受傷之事實，且
    在未經被害人同意，亦無留下其姓名、聯絡方式下，擅自離
    開肇事現場，其行為已該當刑法第18 5條之4 肇事逃逸罪之
    犯罪構成要件，已如前述，是縱其事後再度返回肇事現場，
    亦無解於其肇事逃逸之刑責。況被告係於離去後逾20餘分鐘
    ，始返回現場，其謂上無肇事逃逸之故意，已難令人採信。
    參以，被告返回現場後，並未主動向到場處理之員警坦承為
    肇事者等情，復據證人丙○○於本院審理時證述明確，被告
    若無肇事逃逸之故意，何以避重就輕表示返家拿錢，而不主
    動向員警表明為肇事者？益徵被告辯謂無肇事逃逸之故意一
    節，要不足採。
(三)、綜上所述，足認被告確有騎乘機車肇事逃逸之犯行，被告前
    開置辯，洵無足採。本件事證明確，被告犯行堪以認定，應
    依法論科。
三、核被告所為，係犯刑法第185 條之4 肇事致人傷害逃逸罪。
    爰審酌被告因騎乘上開重機車不慎肇事致人受傷，竟不知及
    時予以傷者必要之救助或報警處理，僅為短暫之停留後，旋
    即騎車駛離現場，極易使傷者失卻第一時間之救治機會，實
    屬不該，惟念及大致坦承犯行，且無犯罪前科，有臺灣高等
    法院被告前案紀錄表1 份在卷可按，素行良好，復與被害人
    達成和解，有和解書1 紙附卷足憑，其於肇事後，曾短暫留
    在現場詢問被害人狀況，嗣見被害人報警，於警方到場前始
    離去，可認其犯罪動機係一時圖有僥倖，犯罪情節尚輕及所
    生危害非鉅等一切情狀，量處如主文所示之刑，以資懲儆。
    末查，被告既無犯罪紀錄，素行尚佳，本件偶然與他人擦撞
    ，一時失慮逃逸，致罹刑章，事後坦承部分犯行，過失傷害
    部分並與被害人達成和解，賠償告訴人新臺幣18,000元，足
    認具有悔意，告訴人於和解後亦表明不予追究責任等情。本
    院審酌本件既屬突發事故，被告又為初犯偶發，諒其經此偵
    審程式及罪刑之宣告，應知警惕，而無再犯之虞，綜合各情
    ，認上開宣告之刑應以暫不執行為適當，爰併予宣告緩刑2
    年，並應書立悔過書1 份，以啟自新。
據上論斷，應依刑事訴訟法第299 條第1 項前段，刑法第185 條
之4 、第74條第1 項第1 款、第2 項第2 款，判決如主文。
本案經檢察官吳美齡到庭執行職務。
中    華    民    國    97    年    7     月    15    日
                  交通法庭    審判長法  官  黃建榮
                                    法  官  蘇揚旭
                                    法  官  李殷君
以上正本證明與原本無異。
如不服本判決應於收受本判決後10日內向本院提出上訴書狀，並
應敘述具體理由，如未敘述上訴理由者，應於上訴期間屆滿後20
日內補提理由書狀於本院（均須按他造當事人之人數附繕本）「
切勿逕送上級法院」。
中    華    民    國    97    年    7     月    15    日
                                    書記官  陳昱良
附錄本案論罪科刑法條全文：
中華民國刑法第185條之4
駕駛動力交通工具肇事，致人死傷而逃逸者，處6 月以上5 年以
下有期徒刑。


司法院資訊處製作；財團法人民間司法改革基金會備份。
